臺灣臺南地方法院交通事件裁定　　　　　　　　　　九十二年度交聲字第二一二號
　　移
　　受處分人
　　即異議人　甲○○
右列受處分人因違反道路交通管理處罰條例案件，對於交通部公路總局嘉義區監理所
台南監理站民國九十二年三月三十一日所為之裁決處分（處分案號：南監五字第裁七
四─Ｍ00000000號）聲明異議，本院裁定如左：
  主  文
異議駁回。
    理  由
一、聲明異議意旨略以：受處分人即異議人甲○○並無「不依規定駛入來車道」之違
    規事實，「不依規定駛入來車道」之違規人是車牌號碼ＶＹＯ－５７９號機車之
    駕駛人鄭鴻光，異議人並無任何違反道路交通安全規則及道路交通管理處罰條例
    之行為，不應受科處罰鍰及吊銷執照之處分。理由如下：(一)依警方在車禍現場所
    拍攝之照片顯示，該車禍現場所留下之機車、自小客車之散落物，死者傷者之血
    跡、死者傷者穿著之衣褲及鞋子、及其所攜帶之物品等均散落在異議人自小客車
    之行進車道上，刮地痕亦在異議人自小客車行進之車道上。既然在受處分人行車
    方向車道上有完全吻合之刮地痕、散落物及其他跡證，則可確定異議人並無不依
    規駛入來車道之違規事實。(二)對向車道上並無前開散落物，當然無從證明異議人
    有駛入來車道之事實，雖異議人行進車道之對向車道上有其他車禍事故遺留之刮
    地痕，然該刮地痕與本件車禍無關。依常理及事理，車輛撞擊後，應有車損之散
    落物，何以對向車道之刮地痕兩側，甚至對向車道上均無任何機車、自小客車及
    駕駛人之散落物、血跡，如此即可反證證明異議人並未駛入來車道，且來車道之
    刮地痕與本件車禍毫不相關。(三)依死者、機車及自小客車車禍後靜止之位置分析
    ，均在異議人行進車道上刮地痕之直線行進方向上，然卻未在「對向車道刮地痕
    」之直線行進方向上，又「異議人行進車道上之刮地痕」與「對向車道刮地痕」
    之直線行進方向不同，約成一百二十度之夾角，不可能同一刮地痕會有刮地行進
    方向不同之事理。從而，異議人不服原裁處，而提起本件異議。
二、按汽車駕駛人，不依規定駛入來車道者，處新台幣六百元以上一千八百元以下罰
    鍰；並汽車駕駛人，駕駛汽車違反道路交通安全規則，因而肇事致人死亡者，吊
    銷其駕駛執照，且一年內不得重新考領駕駛執照；道路交通管理處罰條例第四十
    五條第三款、第六十一條第一項第四款及第六十七條第三項分別定有明文。又按
    汽車在雙向二車道行駛時，在劃有分向限制線之路段，不得駛入來車之車道內，
    道路交通安全規則第九十七條第二款規定甚明。
三、經查：
  (一)本件受處分人即異議人甲○○對於民國九十一年十二月一日上午六時十五分許，
    駕駛車牌號碼八Ｊ—０四四一號自小客車，沿台南縣關廟鄉○○村○道台十九甲
    線公路快車道由北往南方向（即關廟往阿蓮）行駛，行經該路五十二公里八百公
    尺處時，與被害人鄭鴻光所騎乘之輕型機車發生碰撞，造成被害人鄭鴻光死亡之
    事實，此為異議人所不爭執，並有台南縣警察局南縣警交字第Ｍ0000000
    0號舉發違反道路交通管理事件通知單一紙、及台南縣警察局歸仁分局九十二年
    五月十三日歸警交字第０九二０００九四六八號函暨所附之警訊筆錄、道路交通
    事故調查報告表、現場相片二十九張等附卷可稽，並經本院依職權調取異議人甲
    ○○之本院九十二年度交訴字第一八八號過失致死刑事案件卷宗，經核閱屬實。
    是此部分之事實，堪信為真實。
  (二)「甲○○於九十一年十二月一日上午六時十五分許，駕駛車牌號碼八Ｊ—０四四
    一號自小客車，沿台南縣關廟鄉田中村境內，屬雙向二車道之省道台十九甲線公
    路快車道，由北往南方向（即關廟往阿蓮）行駛，行經該路段五十二公里八百公
    尺處時，理應注意汽車在雙向二車道行駛時，均應在遵行車道內行駛；汽車駕駛
    人駕駛汽車，應遵守道路交通標線之指示，並應注意分向限制線（即雙黃線），
    用以劃分路面成雙向車道，禁止車輛跨越行駛，並不得迴轉。又依當時天候晴朗
    、日間自然光線、路面乾燥、無缺陷，道路上亦未有任何障礙物，且視距良好等
    情，客觀上亦無不能注意之情事，其『竟疏未注意而跨越分向限制線並侵入對向
    車道逆向行駛』。適有鄭鴻光騎乘車牌號碼ＶＹＯ—五七九號輕型機車搭載其妻
    鄭林玉時，沿前述省道台十九甲線公路，由南往北方向（即阿蓮往關廟）之慢車
    道亦同時行經該處，甲○○因有前述疏失，以致鄭鴻光發現甲○○所駕駛之自小
    客車侵入其正常行駛之車道時，隨即向左閃避，甲○○則往右前方閃避，惟雙方
    仍閃避不及，甲○○所駕駛之自小客車左前方遂與鄭鴻光所騎乘之輕型機車正面
    於省道台十九甲線公路，由南往北方向之快車道，靠近快慢車道分隔線附近發生
    碰撞，鄭鴻光自機車上彈起先跌落在甲○○所駕駛之自小客車車頂，再跌落在省
    道台十九甲線公路由北往南快慢車道分隔線附近，鄭林玉時則自機車掉落。鄭鴻
    光因之受有頭部外傷、下肢骨折之傷害，鄭林玉時則受有右股骨開放性骨折、壞
    死性筋膜炎等傷害（過失傷害部分未據鄭林玉時告訴）。鄭鴻光經送醫救治後，
    延至同日上午九時三十分許，仍因腦挫傷而傷重不治死亡‧‧‧」等情，並異議
    人甲○○因過失致死案件，經本院於九十四年一月二十七日以九十二年度交訴字
    第一八八號判處有期徒刑一年二月，此有本院九十二年度交訴字第一八八號刑事
    判決書乙份在卷足憑。
  (三)異議人雖辯稱：該車禍現場所留下之機車、自小客車之散落物，死者傷者之血跡
    等，均散落在伊自小客車之行進車道上，刮地痕亦在自小客車行進之車道上，又
    來車道之刮地痕與本件車禍毫不相關云云。惟按車禍發生後之散落物所在之處與
    撞擊位置雖有密切關係，惟仍須輔以撞擊型態、散落物與肇事車輛之束縛情形及
    肇事車輛之牽引力量，方得以確定真正之撞擊位置。查被害人機車刮地痕係由東
    北方向往西南方向延伸，此又與異議人所駕駛之自小客車往右前方急閃避之行進
    方向相同，且由被害人所騎乘之機車車頭遭撞擊後，車頭置物籃呈現擠壓變形之
    樣式，亦可推斷兩車撞擊後，應未立即分開，被害人所騎乘之機車於北向車道遭
    異議人所駕駛之自小客車撞擊後，產生逆時針旋轉力矩，又加上異議人所駕駛之
    自小客車往右前方急閃避，以致被害人所騎乘之機車遭異議人所駕駛之自小客車
    往右前方推擠，嗣兩車於南向車道分開後，散落物才大量掉落地面，因此才會呈
    現有少量不詳之散落物在北向車道上出現，而北往南車道上則有大量散落物出現
    之結果。因之，尚難僅據二車撞擊後之散落物大多在異議人自小客車行向之車道
    上，即為異議人有利之認定。
  (四)異議人尚辯稱：伊行進車道上之刮地痕與對向車道刮地痕行進方向不同，約成一
    百二十度之夾角，不可能同一刮地痕會有刮地行進方向不同之事理云云。惟本件
    於北向快車道上遺留有少許不明之散落物，且該不詳散落物之位置則在北向快車
    道刮地痕之起點附近，又被害人騎乘機車係沿省道台十九甲線由南往北方向行駛
    （即車頭朝北方向行駛），而本件車禍發生後被害人所騎乘之機車倒地後之位置
    係車頭朝東方，車尾朝西方，由此可以發現被害人所騎乘之機車與異議人自小客
    車發生撞擊倒地後應有旋轉，而北向快車道上之走向不相平行之刮地痕，其實應
    係被害人之機車倒地後旋轉所致。另仔細觀察上開南向及北向快車道上之刮地痕
    ，其走向雖有平行及不平行部分，然其主要線實係連續，且刮地痕之軌跡亦在同
    一延伸線上，亦即北向快車道上之刮地痕穿過分向限制線一直延伸往南向車道，
    此由九十一年度相字第一九三一相驗卷宗第十三頁下方之相片即可明顯看出，顯
    見北向快車道及南向車道上之刮地痕應係被害人騎乘機車遭被告自小客車撞擊後
    倒地所造成，則該等刮地痕既由被害人行向之北向快車道開始形成，足見本件車
    禍發生時，二車之碰撞地點應在省道台十九甲線公路由南往北之車道上。從而，
    異議人所駕駛之自小客車在撞擊前，確實逆向侵入被害人所騎乘機車行向之南往
    北車道內無訛，故異議人所辯上情，顯係事後避責之詞，不足採信。
  (五)再者，本件經送台灣省台南區車輛行車事故鑑定委員會及國立交通大學鑑定結果
    ，均認本件車禍之發生係：『異議人甲○○駕駛自小客車，跨越分向限制線，侵
    入來車道且逆向行駛，為肇事原因；被害人鄭鴻光騎乘機車並無肇事因素』等情
    ，有台灣省台南區車輛行車事故鑑定委員會九十二年一月二十四日南鑑字第九二
    ００三一號函暨檢附之鑑定意見書、及國立交通大學九十三年八月二十五日之鑑
    定意見書各一份，此經本院調取上開本院九十二年度交訴字第一八八號卷宗經核
    無誤，益證異議人確有駕車跨越分向限制線，侵入來車道且逆向行駛之違規行為
    無疑。綜據上述事證以觀，異議人於上開時、地，駕駛前開自小客車，有不依規
    定駛入來車道，及違反道路交通安全規則因而肇事致人死亡之違規事實，應可認
    定。
四、綜上所述，本件受處分人即異議人甲○○於前揭時、地，駕駛前開自小客車，有
    不依規定駛入來車道，並因而肇事致人死亡之違規事實，既可認定，則移送機關
    即交通部公路總局嘉義區監理所台南監理站據此引用前開道路交通管理處罰條例
    第四十五條第三款、第六十一條第一項第四款及第六十七條第三項之規定，並參
    酌違反道路交通管理事件統一裁罰標準表之相關內容，而裁處異議人罰鍰新台幣
    一千八百元及吊銷駕駛執照，並於一年內不得重新考領駕駛執照，於法並無不當
    。從而，本件異議人之異議經核並無理由，應予駁回。
五、據上論斷，應依道路交通案件處理辦法第十九條，裁定如主文。
中      華      民      國      九十四    年      二    月    二十四    日
                                臺灣臺南地方法院交通法庭
                                    法  官    洪  榮  家
右正本證明與原本無異。
如不服本裁定應於送達後五日內向本院提出抗告狀（應附繕本）。
                                    書記官    陳  志  德
中      華      民      國      九十四    年      二    月    二十五    日
